【裁判字號】    99,上易,429
【裁判日期】    990727
【裁判案由】    妨害家庭
【裁判全文】
臺灣高等法院臺中分院刑事判決         99年度上易字第429號
上  訴  人  臺灣臺中地方法院檢察署檢察官
被      告  丁○○
            甲○○
前二人共同
選任辯護人  周仲鼎律師
上列上訴人因被告等妨害家庭案件，不服臺灣臺中地方法院99年
度易字第275號中華民國99年2月11日第一審判決（起訴案號：臺
灣臺中地方法院檢察署98年度偵字第29243號），提起上訴，本
院判決如下：
    主  文
上訴駁回。
    理  由
一、公訴意旨略以：丁○○為丙○○之妻，甲○○明知丁○○為
    有配偶之人。丙○○本與丁○○同住於丁○○位在臺中縣大
    里市○○路386巷7號之娘家內，後於民國97年11月初，因感
    情生隙而搬離前揭丁○○之娘家後，丁○○、甲○○竟趁此
    機會，基於通姦、相姦之接續犯意，自97年12月間某日起，
    至98年2、3月間某日止，在上址同居，進而發生多次通姦、
    相姦之行為。嗣於98年5月間，丙○○經丁○○之胞姐楊淑
    雲告知後，始悉上情。因認被告丁○○、甲○○係分別涉犯
    刑法第239條前、後段之通姦、相姦罪嫌。
二、證據能力之說明：按被告以外之人於偵查中向檢察官所為之
    陳述，除顯有不可信之情況者外，得為證據，刑事訴訟法第
    159條之1第2項定有明文。本案有關證人之供述證據，其於
    法院審理中所為之陳述，本有證據能力，至於檢察官偵查中
    之陳述，並無顯有不可信之情況，依前揭規定，亦有證據能
    力。況檢察官、被告丁○○、甲○○及渠等之辯護人，對於
    本件有關證據資料之證據能力部分，於本院準備程序中均表
    示並無意見(見本院卷第24頁全頁)。是本件判決所引用之下
    列證據，均有證據能力，合先敘明。
三、按犯罪事實應依證據認定之，無證據不得認定犯罪事實，又
    不能證明被告犯罪者，應諭知無罪之判決，刑事訴訟法第
    154條第2項、第301條第1項分別定有明文。次按認定不利於
    被告之事實，須依積極證據，苟積極證據不足為不利於被告
    事實之認定時，即應為有利於被告之認定，更不必有何有利
    之證據；事實之認定，應憑證據，如未能發現相當證據，或
    證據不足以證明，自不能以推測或擬制之方法，以為裁判基
    礎；認定犯罪事實所憑之證據，雖不以直接證據為限，間接
    證據亦包括在內。然而無論直接或間接證據，其為訴訟上之
    證明，須於通常一般之人均不致有所懷疑，而得確信其為真
    實之程度者，始得據為有罪之認定，倘其證明尚未達到此一
    程度，而有合理之懷疑存在時，事實審法院復已就其心證上
    理由予以闡述，敘明其如何無從為有罪之確信，因而為無罪
    之判決，尚不得任意指為違法（最高法院30年上字第816號
    、40年台上字第86號、76年台上字第4986號判例要旨參照）
    。
四、公訴意旨認被告丁○○、甲○○分別涉犯刑法第239條前、
    後段之通姦、相姦罪嫌，無非係以(一)告訴人丙○○於偵訊
    時之指述；(二)證人即被告丁○○胞姐楊淑雲於偵查中之證
    述；(三)被告丁○○、甲○○偕同至KTV歡唱擁吻與至泰國
    同遊之照片等為其主要論據。
五、被告丁○○、甲○○二人，均經本院合法傳喚，無正當理由
    未於審判期日到庭，惟渠等於準備程序中，均堅詞否認有何
    通姦、相姦之犯行，被告丁○○辯稱：伊與告訴人丙○○及
    胞姊楊淑雲不和，所以未與告訴人住在一起，而與甲○○僅
    止於一般朋友關係，親吻照片是生日慶生時拍的，當時在場
    的人都有親吻，並未與甲○○發生關係等語；被告甲○○則
    辯稱：伊和丁○○只是普通朋友，親吻照片是丁○○生日慶
    生時所拍，當時丁○○對每個人都有親吻，另因丁○○之二
    姐楊雅惠學校辦理畢業旅行，為人數才參加泰國旅遊，沒
    有與丁○○發生過性行為等語。
六、經查：
(一)被告丁○○為告訴人丙○○之妻，其二人於90年12月間結婚
    ，現婚姻關係仍存續中，被告丁○○為有配偶之人，被告甲○○前與被告丁○○結識時，即已知悉被告丁○○為有配偶
    之人；告訴人於97年11月間，因與被告丁○○感情不睦，乃
    搬離原與被告丁○○同居之被告丁○○位在臺中縣大里市○○路386巷7號之娘家；後在98年1月3日，因適逢被告丁○○
    生日，被告丁○○乃邀集其二姐楊雅惠與被告甲○○等親朋
    好友，至臺中縣大里市○○路之「阿拉丁KTV」包廂內歡唱
    慶生，席間，被告丁○○與被告甲○○有擁吻之親密舉動，
    並有攝錄照片留念；之後，於98年5月間，被告丁○○與甲○○並隨團同往泰國旅遊等情，業據被告丁○○、甲○○坦
    承其事，核與告訴人指述情節大致相符，並有告訴人提出附
    於刑事告訴狀內之照片2紙（均影本），及被告丁○○所提
    附在刑事辯護意旨狀內之相片9張可稽（見他字卷第6頁、第
    33-37頁）。是此部分之情節，應堪認定。惟依據前述證據
    所顯示之情節，充其量僅能證明被告丁○○、甲○○確實交
    情深厚、時有親暱之互動，然尚無法遽認被告丁○○與甲○○有陷於愛戀之情誼，遑論認定其二人曾有發生以性器官接
    合之姦淫犯行。蓋時下因道德觀念日漸開放，人際間之往來
    互動早已不若往昔般食古拘泥，時有因應場合之愉悅氣氛，
    相互間有超乎平日矜持尺度之親暱舉措。本件被告丁○○、
    甲○○既為熟識之友人，於被告丁○○慶生之歡愉熱鬧場合
    ，彼此間源於氣氛熱烈，有如告訴人所提出之前開照片所示
    相互擁吻之親密互動，實不足為奇；另被告丁○○、甲○○
    雖隨團同至泰國遊憩，但依被告丁○○所提照片顯示（見他
    字卷第37頁），被告丁○○、甲○○並非二人單獨相偕出遊
    ，公訴人亦未舉出其他具體事證足資證明被告丁○○、甲○○於泰國出遊期間，有同宿一間房間，甚或同床依偎而眠之
    情事。自難憑此被告丁○○與被告甲○○有相互擁吻或偕同
    出國旅遊之情事，即率爾認定其二人應有發生姦淫之行為。
(二)另告訴人丙○○固於偵查中指稱：伊聽丁○○之大姊楊淑雲
    口述，陳稱丁○○常與甲○○相約在外吃飯，且多次相偕外
    出同遊，丁○○亦曾帶同甲○○回娘家過夜等語（見他字卷
    第11頁、第42頁）；證人楊淑雲於偵查中亦附和告訴人之指
    述，證稱：甲○○曾由丁○○帶回家過夜，期間持續幾個月
    ，從97年7、8月間至98年2、3月間，有時伊晚上回娘家，就
    看到丁○○、甲○○一起睡臥在同一房間內，房間內只有一
    張床，所以應該有發生性關係，丁○○、甲○○亦曾有相互
    擁吻之親密舉措，二人既交往成為男女朋友，所以伊覺得丁○○、甲○○互相親吻、擁抱，應該很正常等語（見偵字卷
    第5-6頁）。然告訴人之前揭指陳，既係聽聞自證人楊淑雲
    之傳述，並非親自見聞被告丁○○、甲○○有睡臥於同一房
    間，甚或發生性關係之情事，其指述已難遽予採信；另依告
    訴人自己所述，其係於97年11月間，因與被告丁○○感情不
    睦，始搬離原與被告丁○○共同居住之娘家，則被告丁○○
    焉有可能如證人楊淑雲所證述，如此膽大妄為，而於97年7
    、8 月間，告訴人尚與被告丁○○同居一處之期間，即將被
    告甲○○帶回同一處所內過夜，是證人楊淑雲所言，核與常
    理有違，顯有瑕疵，不得盡信；況縱使被告丁○○、甲○○
    確有如證人楊淑雲所稱於深夜中共處一室同床睡憩之情事，
    但此仍非等同彼等有發生姦淫行為之事實。或謂孤男寡女三
    更半夜共處一室，有瓜田李下之嫌疑；但此仍屬臆測之詞，
    本於前開刑事訴訟制度嚴格證據主義之基本精神，倘查無積
    極證據證明被告丁○○、甲○○確有姦淫行為之事實，即不
    得遽然推論有此等情事。
(三)綜上所述，依全案現有事證，充其量僅能證明被告丁○○在
    與告訴人丙○○之婚姻關係存續中，為有配偶之人之身分下
    ，仍與被告甲○○過從甚密，互動頻繁，甚或關係非比尋常
    ；然公訴人所提出之證據，既不足以證明被告丁○○、甲○○確有被訴之通姦或相姦之犯行，自無法形成被告丁○○、
    甲○○於公訴人所指之期間有發生通姦、相姦犯行之確信。
七、原審以不能證明被告二人犯罪，而依刑事訴訟法第301條第1
    項規定，諭知無罪之判決，經核認事用法，並無不合。檢察
    官提起上訴，仍以前揭事證，指摘原判決不當，其上訴為無
    理由，應予駁回。
八、被告丁○○、甲○○二人，均經合法傳喚，有送達證書二紙
    附卷可稽(見本院卷第29-30頁)，渠等無正當理由不到庭，
    爰不待其等陳述逕行判決。
據上論斷，應依刑事訴訟法第371條、第368條，判決如主文。
本案經檢察官乙○○到庭執行職務。
中    華    民    國    99    年    7    月    27    日
            刑事第十一庭  審判長法  官  郭  同  奇
                                法  官  陳  慧  珊
                                法  官  洪  曉  能
以上正本證明與原本無異。
不得上訴。
                                書記官  林  明  冬
中    華    民    國    99    年    7    月    27    日

司法院資訊處製作；財團法人民間司法改革基金會備份。
